臺灣臺南地方法院交通事件裁定　　　　 94年度交聲字第479號
原處分機關　交通部公路總局嘉義區監理所臺南監理站
異　議　人　甲○○
即受處分人
上列受處分人因違反道路交通管理處罰條例案件，對於交通部公
路總局嘉義區監理所臺南監理站民國94年10月3 日所為之裁決處
分（處分案號：嘉監南字第裁74-Z00000000號）聲明異議，本院
裁定如下：
    主  文
異議駁回。
    理  由
一、本件異議意旨略以：
  (一)車輛進入收費站時，異議人即受處分人甲○○（下稱異議人
    ）是繫著安全帶，異議人當時並未看到有任何交警。車輛在
    收費站停車繳費時，異議人為了要拿左口袋的零錢繳費，始
    將安全帶卡榫按下，致安全帶鬆開，安全帶才斜掛於左肩及
    胸前，繳費後準備離站，一抬頭才看見交警站在車左前方約
    4 公尺處，如果交警是在異議人駕駛進入收費站即目睹全程
    ，豈非公然說謊。
  (二)交警攔車檢查行駕照後，要異議人下車，並說為何沒繫安全
    帶？異議人說是為了拿零錢才將安全帶鬆綁，交警說拿錢不
    一定要解開安全帶，異議人說因安全帶下方帶子正好擋住了
    口袋入口，手無法伸入拿錢（由這段對話可以證明異議人並
    非看到交警，才慌張去拉安全帶置於左肩，這點根本是交警
    混淆事實，公然說謊！）。然交警對異議人的說明，並未應
    對，反而問了一句「你們是那個單位的？」（當時同車之同
    事穿著休閒服印有法務部調查局局徽），異議人說那個單位
    的重要嗎？異議人強調執法請勿過當，請考量異議人所說的
    是否係實情。但交警仍執意開單，一副他有權開單又怎樣。
    異議人也是公務員，不是計較這新臺幣（下同）3,000 元罰
    款，是爭一個真理，敬請明察等語。
二、按汽車行駛於高速公路上，其汽車駕駛人或前座乘客未繫安
    全帶者，處駕駛人3,000元以上6,000元以下罰鍰，道路交通
    管理處罰條例（下稱處罰條例）第31第2 項定有明文。又汽
    車行駛高速公路，不得有汽車駕駛人及前座乘客未繫安全帶
    行為，高速公路交通管制規則第9條第1項第6款規定甚明。
三、經查：
  (一)本件異議人於民國94年9月10日13時許，駕駛車牌號碼2U-56
    83號自小客車，行經國道3號南下342公里處，有未繫安全帶
    行駛高速公路（帶扣未扣上）之違規行為，經內政部國道公
    路警察局第八警察隊發現攔查並當場掣單舉發，並經原處分
    機關即交通部公路總局嘉義局監理所臺南監理站裁處以異議
    人違反處罰條例第31條第2項規定，裁處罰鍰3,000元等事實
    ，有內政部警政署國道公路警察局公警局交字Z00000000 號
    舉發違反道路交通管理事件通知單及原處分機關嘉監南字第
    裁74-Z00000000號違反道路交通管理事件裁決書在卷可參。
  (二)參諸證人即舉發本違規事件之國道公路警察局第八警察隊員
    警張耀男於本院調查中到庭結稱：「（本件是否你舉發，情
    形如何？）是我告發的，舉發地點是國道三號（南二高）34
    2公里南下善化收費站，庭上的異議人駕駛2U-5683號小客車
    在94年9月10日下午1時整許經過該收費站，當時我在第16號
    車道的收費現金票亭後面交通島執勤，當時有看到異議人沒
    有繫安全帶，因為當時有看到駕駛旁的車柱的安全帶的帶扣
    （帶扣是用於繫上安全帶的扣環），一進入票亭異議人將錢
    交給收費小姐，看到我們警方執勤就慌張的拉安全帶，我看
    到他沒有繫安全帶就將之攔下，叫他在交通島的位置停車並
    下車，下車後告知異議人未繫安全帶，要求他提出駕照、行
    照舉發他違規。」、「（對於異議人所述他原本有繫安全帶
    ，為了要拿錢才將安全帶解開，意見如何？）我沒有看到他
    將安全帶解開的動作。」、「（當時距離異議人自小客車距
    離多遠？）在該票亭的前方大約3到5公尺就看到他，並且沒
    有繫安全帶，而且當時是晴天，異議人車子沒有貼隔熱紙視
    線良好。」、「（在發現異議車子到他進票亭的過程是否都
    沒有看到他作掏錢的動作？）對。」等語明確（參本院94
    年11月8日訊問筆錄）。本院認警員執行公務時，本身即受
    有行政懲處責任之監督，且到庭具結作證，更係以刑事責任
    擔保其證言之真實性，又證人與異議人係毫不相識之人，自
    未有任何怨隙，衡情上開證人應無設詞攀誣，或虛構違規事
    實陷害異議人之理，所為證言應可採信。
  (三)按執行交通勤務警察依法律規定製單舉發違反道路交通管理
    處罰條例所列之違規事實，並由公路主管機關加以處罰，係
    行政機關執行公權力措施而對外直接發生法律效果之單方行
    政行為，本質上為行政處分，受處分人不服公路主管機關所
    為之處罰，依道路交通管理處罰條例第87條之規定向管轄地
    方法院聲明異議，自屬行政救濟程序。至行政救濟程序舉證
    責任之分配，今日學說及實務已不採行政處分公定力理論，
    而承認行政訴訟上當事人之法的對等性觀念，認為行政救濟
    程序之舉證責任分配，應採民事訴訟上舉證責任分配原則，
    87年10月28日修正公布之行政訴訟法第136 條同揭此旨，而
    明文規定準用民事訴訟法第277 條舉證責任分配之原則。換
    言之，如公路主管機關對於人民有所處罰，已舉證證明其違
    法事實，行為人不能舉證證明自己無過失時，應即受處罰，
    此復為司法院大法官會議解釋字第275 號解釋文所揭櫫「人
    民違反法律上之義務而應受行政罰之行為，法律無特別規定
    時，雖不以出於故意為必要，仍須以過失為其責任條件。但
    應受行政罰之行為，僅須違反禁止規定或作為義務，而不以
    發生損害或危險為其要件者，推定為有過失，於行為人不能
    舉證證明自己無過失時，即應受處罰」可參。
  (四)異議人雖稱其並無員警所指之違規行為云云。然異議人就此
    並未提供任何可資調查之事證，以佐證其所辯之內容，且經
    核亦無任何證據足資證明本件執勤警員確有捏造事實違法取
    締之情事，故證人本其職責所為之舉發，自屬合法，異議人
    前開所辯，不足可採。
  (五)綜上所述，異議人駕駛上開自小客車，行駛於高速公路有未
    繫安全帶之違規事實，既可認定，則原處分機關引用處罰條
    例第31條第2項之規定，並參酌違反道路交通管理事件統一
    裁罰標準表之相關內容，裁處異議人罰鍰3,000元，於法並
    無不當，本件異議無理由，應予駁回。
四、據上論斷，應依道路交通案件處理辦法第19條，裁定如主文
    。
中　　華　　民　　國　　94　　年　　12　　月　　20　　日
                    交通法庭  法  官  張維君
以上正本證明與原本無異。
如不服本裁定，應於收受送達後5 日內向本院提出抗告狀。
（應附繕本）
　　　　　　　　　　　　　　　書記官  陳志德
中　　華　　民　　國　　94　　年　　12　　月　　20　　日
